【裁判字號】    92,台上,6589
【裁判日期】    921127
【裁判案由】    殺人未遂
【裁判全文】
最高法院刑事判決                              九十二年度台上字第六五八九號
    上訴人  台灣高等法院檢察署檢察官
    被  告  甲○○
                    （另案在台灣台北監獄執行中）
右上訴人因被告殺人未遂案件，不服台灣高等法院中華民國九十二年八月二十六日第
二審更審判決（九十二年度上更(一)字第六一號，起訴案號：台灣台北地方法院檢察署
九十年度偵字第二三六一一號），提起上訴，本院判決如左：
    主  文
原判決撤銷，發回台灣高等法院。
    理  由
本件原判決以公訴意旨略稱：甲○○於民國（下同）八十三年間整理遭人槍殺之胞弟
徐文勇房間時，發現徐文勇生前遺留如原判決附表所示具殺傷力之槍枝及子彈，明知
未經許可不得持有，竟基於持有之犯意，同時未經許可持有如原判決附表所示之槍枝
及子彈（所犯未經許可無故持有手槍罪部分，業經第一審判處有期徒刑陸年，併科罰
金新臺幣陸拾萬元，罰金如易服勞役，以罰金總額與陸個月之日數比例折算，經甲○
○提起上訴後，復向原審撤回上訴而確定，現正執行中）。而甲○○因懷疑徐文勇係
遭高春安所殺害，且向高春安借貸未果，竟萌殺意，於九十年九月十二日凌晨五時許
，唆同吳明福（另由臺灣臺北地方法院以九十一年度訴字第一三四號案審理）攜帶如
原判決附表編號一所示之手槍一支並填裝子彈，至臺北市○○路植物園內，由吳明福
乘高春安運動不注意之際，自後抱住高春安，再由甲○○持槍對準高春安頭部。因高
春安查覺而上前扯住甲○○之手臂，欲搶走甲○○手中之手槍，致甲○○第一槍無法
瞄準，而向地面擊發。甲○○旋見吳明福已抱住高春安，乃返身往後距高春安約五公
尺之近距離，再瞄準高春安頭部射擊第二槍，因光線亮度不足，且甲○○心急及高春
安掙扎閃避，而未射中高春安。甲○○見目的已達成，即與吳明福分頭逃逸。因認被
告甲○○涉有刑法第二百七十一條第二項、第一項之殺人未遂罪嫌云云，經審理結果
，認被告犯罪不能證明，因而撤銷第一審關於殺人未遂部分不當之科刑判決，改判諭
知被告甲○○無罪，固非無見。
惟按證據雖已調查而其內容尚未明瞭者，即與未經調查無異，如遽行判決，仍屬應於
審判期日調查之證據未予調查，其判決當然違背法令。查告訴人高春安於案發現場拾
獲之子彈一顆即原判決附表（簡稱附表）編號八所載具殺傷力之口徑零點三八○吋半
自動手槍子彈彈底標記為R-P 380 AUTO，扣案前彈底具撞擊痕跡。核與附表編號七所
示子彈三顆之彈底標記相同，此為原判決所認定之事實，該附表八所示之子彈如與本
件被告所持之槍枝無關，何以該子彈規格及彈底標記均與本件槍枝裝填之其他三顆子
彈相同？又每顆子彈是否均有「彈底標記」？其標記之目的何在？均饒有研求之餘地
，況該顆子彈於扣案前其彈底有撞擊痕跡，亦與告訴人指述被告曾開槍但未擊發之情
節相符，則上述附表八所示之子彈一顆，是否與本件有關，自有深入調查，細心勾稽
，以資審認之必要，原審僅以該顆子彈送請鑑定結果「未發現足資比對之紋痕特徵」
（因未發射自不可能留下彈道紋痕），遽認該顆子彈與本件無關，即有依法應調查之
證據未予調查之違誤。再告訴人於偵審中，均明確指稱被告持槍擊發兩次，且被告於
第一審審理中亦供稱：「（當時帶了幾把槍，幾發子彈到植物園）壹把改造手槍、五
發子彈，總共射擊一發，回去檢查子彈只剩三發子彈」「我帶去的五發到底是……子
彈我不清楚」「當時五發子彈都在彈夾裡……」（見一審卷第八十三、八十四頁），
至為明確，況依常情，被告既持槍外出備用，顯無只裝填四顆子彈而不將彈夾裝滿五
顆子彈之理，又被告辯稱其嗣後供稱攜帶子彈五發之供詞係因受辯護律師誤導所致乙
節，業經辯護律師陳珈谷否認在案，乃原判決遽依被告事後主張，即認被告持往植物
園之本件手槍僅裝填四顆子彈，亦嫌速斷，檢察官上訴意旨，指摘原判決不當，非無
理由，應認原判決仍有撤銷發回更審之原因。
據上論結，應依刑事訴訟法第三百九十七條、第四百零一條，判決如主文。
中      華      民      國    九十二    年     十一     月    二十七    日
                              最高法院刑事第十庭
                                  審判長法官  白  文  漳
                                        法官  吳  昆  仁
                                        法官  孫  增  同
                                        法官  洪  明  輝
                                        法官  陳  東  誥
      右正本證明與原本無異
                                              書  記  官
中      華      民      國    九十二    年     十二     月      二      日
                                                                        Ｒ


司法院資訊處製作；財團法人民間司法改革基金會備份。
